臺灣高等法院高雄分院刑事判決　　　　100年度選上易字第2號
上　訴　人　臺灣屏東地方法院檢察署檢察官
被　　　告　黃明法
被　　　告　陳紅玲
上列上訴人因被告違反公職人員選舉罷免法案件，不服臺灣屏東
地方法院99年度選易字第2 號中華民國99年10月29日第一審判決
（起訴案號：臺灣屏東地方法院檢察署99年度選偵字第64號），
提起上訴，本院判決如下：
    主  文
原判決撤銷，發回臺灣屏東地方法院。
    理  由
一、按刑事訴訟法第四百五十五條之四第一項、第二項規定：「
    有下列情形之一者，法院不得為協商判決：一、有前條第二
    項之撤銷合意或撤回協商聲請者。二、被告協商之意思非出
    於自由意志者。三、協商之合意顯有不當或顯失公平者。四
    、被告所犯之罪非第四百五十五條之二第一項所定得以協商
    判決者。五、法院認定之事實顯與協商合意之事實不符者。
    六、被告有其他較重之裁判上一罪之犯罪事實者。七、法院
    認應諭知免刑或免訴、不受理者。除有前項所定情形之一者
    外，法院應不經言詞辯論，於協商合意範圍內為判決。法院
    為協商判決所科之刑，以宣告緩刑、二年以下有期徒刑、拘
    役或罰金為限。」，故法院應於雙方當事人協商範圍內為判
    決。
二、本件檢察官起訴被告黃明法、陳紅玲2 人則係犯刑法第30條
    第1 項前段、公職人員選舉罷免法第99條第2 項、第1 項之
    幫助預備賄選罪嫌，請求依法論科外；尚有一併對扣案預備
    用以交付賄賂之現金新臺幣（下同）89萬5000元，併請依公
    職人員選舉罷免法第99條第3 項宣告沒收，此有起訴書附卷
    可按。
三、上開雖經檢察官與被告黃明法、陳紅玲2 人於審判外達成協
    商之合意，且被告2 人已認罪，其合意內容為：被告2 人均
    願受科刑範圍：各為有期徒刑3 月，如易科罰金，均以1 千
    元折算1 日，均緩刑2 年，各支付公庫3 萬元，均褫奪公權
    1 年。且上開協商合意並無刑事訴訟法第455 條之4 第1 項
    所列情形之一，檢察官聲請改依協商程序而為判決，爰不經
    言詞辯論，於協商合意範圍內為協商判決；並經原審依協商
    程序，判決被告黃明法預備犯公職人員選舉罷免法第九十
    九條第一項之行求賄賂罪，處有期徒刑月，如易科罰金，
    以新臺幣壹仟元折算壹日。緩刑貳年，並應向公庫支付新臺
    幣萬元。褫奪公權壹年。陳紅玲預備犯公職人員選舉罷
    免法第九十九條第一項之行求賄賂罪，處有期徒刑月，如
    易科罰金，以新臺幣壹仟元折算壹日。緩刑貳年，並應向公
    庫支付新臺幣萬元。褫奪公權壹年。亦有原審協商判決在
    卷可稽。
四、惟查：按公職人員選舉罷免法第99條第3 項規定：預備或用
    以行求、期約或交付之賄賂，不問屬於犯人與否，沒收之。
    係採義務沒收主義，故苟屬預備或用以行求、期約或交付之
    賄賂，均應宣告沒收，不以當場搜獲扣押者為限。茲本件既
    經司法警察前往土銀枋寮分行扣得該帳戶內預備供賄選所用
    之現金89萬5000元，而上開所查扣之現金，依公職人員選舉
    罷免法第99條第3 項規定，採義務沒收主義，即不問屬於犯
    人與否，皆應予沒收之，法院並無自由裁量之權。且該筆款
    項為檢察官起訴時亦有聲請沒收，則原審法院自應就協商判
    決時一併為上開預備供賄選所用之現金89萬5000元為沒收之
    諭知，原審對於上開漏未為沒收之宣告，其判決顯有違背刑
    事訴訟法第455 條之2 第2 項所規定「於協商合意範圍內為
    判決」之情形，自有未合。公訴人上訴意旨，執此指摘原判
    決不當，為有理由，自應由本院將原判決撤銷，發回原審法
    院，依判決前之程序更為審判，並依刑事訴訟法第364 條準
    用第455條之4 第2 項之規定，不經言詞辯論為之。
據上論斷，應依刑事訴訟法第455 條之10第3 項，判決如主文。
中    華    民    國  100     年    2     月    21    日
                 刑事第九庭     審判長法  官  莊秋桃
                                      法  官  范惠瑩
                                      法  官  田平安
以上正本與原本無異。
如不服本判決，應於判決送達後10日內向本院提出上訴狀，其未
敘述理由者，並應於提出上訴狀後10日內向本院補提上訴理由狀
（應附繕本）。
中    華    民    國  100     年    2     月    21    日
                                  書  記  官  馬蕙梅